臺灣桃園地方法院小額民事判決
110年度桃保險小字第329號
原      告  華南產物保險股份有限公司

法定代理人  陳文智  
訴訟代理人  陳立果  
複代理人    徐浩翔  
            張嘉琪  
被      告  吳振豪  
訴訟代理人  周世勖  
上列當事人間請求損害賠償事件，本院於民國111 年1月26日言
詞辯論終結，判決如下：
    主    文
一、被告應給付原告新臺幣8,583元，及自民國一一○年四月三十
    日起至清償日止，按週年利率百分之五計算之利息。
二、原告其餘之訴駁回。
三、訴訟費用新臺幣1,000元，由被告負擔新臺幣600元，餘由原
    告負擔。
四、本判決第一項得假執行。
    事實及理由
壹、程序部分：
一、按小額訴訟之訴狀送達後，原告不得將原訴變更或追加他訴
    ，但擴張或減縮應受判決事項之聲明者，不在此限，民事訴
    訟法第436 條之23準用第436 條第2 項適用第255 條第1 項
    但書第3 款定有明文。經查，原告起訴時請求：「被告應給
    付原告新臺幣（下同）28,161元，及自起訴狀繕本送達翌日
    起至清償日止，按週年利率5 ％計算之利息」（見本院卷第3
     頁），嗣於民國110 年12月1日言詞辯論期日變更聲明為：
    「被告應給付原告14,305元，及自起訴狀繕本送達翌日起至
    清償日止，按週年利率5 ％計算之利息」（見本院卷第50頁
    背面），核係減縮應受判決事項之聲明，應予准許。
二、被告經合法通知，無正當理由而未於言詞辯論期日到場，核
    無民事訴訟法第386 條各款所列情形，爰依原告之聲請（見
    本院卷第57頁背面），由其一造辯論而為判決。
貳、實體部分：
一、原告主張：被告於108年7月27日13時26分許，駕駛車牌號碼
    000-0000號自用小客車（下稱肇事車輛），沿桃園市蘆竹區
    往桃園方向行駛，行經桃園市蘆竹區南崁交流道北上入口處
    之續行車道時，驟然減速煞停，致由原告所承保，並由訴外
    人陳柏瑋所駕駛之車牌號碼000-0000號自用小客貨車（下稱
    系爭車輛）煞車不及而自後追撞肇事車輛，系爭車輛因而受
    損。嗣系爭車輛送廠修復，支出維修費用共28,161元（含工
    資9,656 元、零件費用18,505元），並由原告依保險契約給
    付完畢。而上述維修費用經計算零件折舊後，必要之回復原
    狀費用應為14,305元，因而依侵權行為及保險代位之法律關
    係提起本件訴訟，請求被告賠償。並聲明：被告應給付原告
    14,305元，及自起訴狀繕本送達翌日起至清償日止，按週年
    利率5 ％計算之利息。
二、被告雖未於111 年1月26日言詞辯論期日到庭，然其先前於1
    10 年12月1日言詞辯論期日抗辯：系爭車輛行車未保持安全
    距離，是系爭車輛與有過失等語，資為抗辯。並聲明：原告
    之訴駁回。
三、本院得心證之理由：
  ㈠按因故意或過失，不法侵害他人之權利者，負損害賠償責任
    。汽車、機車或其他非依軌道行駛之動力車輛，在使用中加
    損害於他人者，駕駛人應賠償因此所生之損害，民法第184
    條第1 項前段、第191 條之2 前段分別定有明文。又汽車除
    遇突發狀況必須減速外，不得任意於車道中暫停，道路交通
    安全規則第94條第1項前段定有明文。經查，被告於上開時
    間駕駛肇事車輛行經前開路段，因不熟悉該路段為南崁交流
    道北上入口處之續行車道，而煞車暫停於車道上觀看行車號
    誌時，系爭車輛自後追撞肇事車輛乙情，有道路交通事故現
    場圖、本院110年12月1日勘驗筆錄、行車紀錄器畫面光碟及
    現場照片等（見本院卷第7、16頁、第24至26頁、第50頁背
    面至第51頁）在卷可憑，被告對此亦不爭執（見本院卷第20
    頁、第50頁背面至第51頁），足見被告駕駛肇事車輛行經前
    開路段時，係因不熟悉路況而非遇突發狀況必須減速暫停，
    堪認被告疏未注意逕自煞車暫停於車道上而與系爭車輛發生
    碰撞，自有過失。
　㈡另汽車在同一車道行駛時，除擬超越前車外，後車與前車之
    間應保持隨時可以煞停之距離；汽車行駛時，駕駛人應注意
    車前狀況及兩車並行之間隔，並隨時採取必要之安全措施，
    道路交通安全規則第94條第1項、第3項分別定有明文。查，
    本院勘驗行車紀錄器錄影畫面結果分別略以：①於影片時間0
    0：08秒許，肇事車輛於該路段之續行車道上，逐步減速而
    於影片時間00：11秒許停下，而後於影片時間00：11秒許遭
    系爭車輛撞擊；②於影片時間00：02秒許，肇事車輛自內線
    車道變換至右側車道，而行駛在系爭車輛之前方，後於影片
    時間00：08秒許，肇事車輛開始減速，然系爭車輛仍繼續向
    前行駛，嗣於影片時間00：11秒許，兩車發生碰撞乙情，有
    本院110年12月1日勘驗筆錄、行車紀錄器畫面光碟及現場照
    片等（見本院卷第24至26頁、第50頁背面至第51頁）在卷可
    憑，顯見被告係逐漸減速煞停而非驟然停止，然陳柏瑋未注
    意車前狀況且未保持隨時可以煞停之距離，致釀成兩車追撞
    事故，揆諸上開規定，可認陳柏瑋駕駛車輛亦有過失無疑，
    原告自應承擔陳柏瑋之過失責任。
　㈢本院考量兩造上開各自違反注意義務之情節、迴避事故發生
    之可能性後，認被告應負60％之過失責任，原告則應負40％之
    與有過失責任。從而，被告駕駛行為確有過失，且其過失行
    為與原告所受損害具有相當因果關係，是被告應負系爭車輛
    損害賠償之責。
  ㈣損害賠償金額：
　  負損害賠償責任者，除法律另有規定或契約另有訂定外，應
    回復他方損害發生前之原狀，且債權人得請求支付回復原狀
    所必要之費用，以代回復原狀，民法第213 條第1 、3 項定
    有明文。又物被毀損者，被害人除得依民法第196 條行使權
    利外，亦得依第213 條第3 項請求支付回復原狀所必要之費
    用，最高法院107 年度台上字第1618號民事判決參照。債權
    人所得請求者既為回復原狀之必要費用，倘以修復費用為估
    定其回復原狀費用之標準，則修理材料以新品換舊品時，即
    應予折舊，最高法院96年度台上字第854 號民事判決參照。
    另依行政院財政部發布之固定資產耐用年數表及固定資產折
    舊率表規定，汽車如非屬運輸業用客車、貨車，耐用年數為
    5 年，依定率遞減法每年折舊千分之369 ，其最後1 年之折
    舊額，加歷年折舊累計額，總和不得超過該資產成本原額之
    10分之9 。經查，系爭車輛修理費用總計為28,161元（含工
    資9,656 元、零件費用18,505元）乙情，有估價單及統一發
    票（見本院卷第8至9頁）在卷可稽，惟零件費用既係以舊換
    新，即應計算折舊，而系爭車輛為自用小客貨車，非屬運輸
    業用客車、貨車，且出廠日係105 年8 月乙節，有行車執照
    （見本院卷第10頁）附卷可參，系爭車輛至本件車禍事故發
    生之108 年7 月27日止，使用已有3 年期間，則揆諸上開折
    舊規定，零件部分費用折舊後之金額應為4,649元（計算式
    詳如附表），另加計工資9,656元，則原告得請求系爭車輛
    修復之費用應為14,305元（計算式：4,649＋9,656＝14,305）
    。⒊
　㈤按損害之發生或擴大，被害人與有過失者，法院得減輕賠償
    金額，民法第217 條第1 項定有明文。經查，系爭車輛回復
    原狀費用14,305元已見前述，而被告就系爭事故應負60％過
    失責任，原告應負40％與有過失責任已見前述。準此，依過
    失比例計算，被告應賠償原告損害金額為8,583元（計算式
    ：14,305×60％＝8,583）。
四、末按給付無確定期限者，債務人於債權人得請求給付時，經
    其催告而未為給付，自受催告時起，負遲延責任。其經債權
    人起訴而送達訴狀，或依督促程序送達支付命令，或為其他
    相類之行為者，與催告有同一之效力；又遲延之債務，以支
    付金錢為標的者，債權人得請求依法定利率計算之遲延利息
    ，而應付利息之債務，其利率未經約定，亦無法律可據者，
    週年利率為5 ％，民法第229 條第2 項、第233 條第1 項前
    段及第203 條分別定有明文。查，本件原告請求請求被告給
    付系爭車輛回復原狀費用8,583元部分，係以支付金錢為標
    的，且無確定期限，又未約定利息，則被告應自受催告時起
    ，負遲延責任，則原告就上述得請求之金額，併請求自起訴
    狀繕本送達被告之翌日即110 年4 月30 日（見本院卷第30
    頁）起至清償日止，按年息5 ％計算之利息，自屬有據。
五、綜上所述，原告依侵權行為之法律關係，請求被告給付8,58
    3元，及自110 年4 月30 日起至清償日止，按週年利率5%計
    算之利息，為有理由，應予准許。逾此範圍之請求，為無理
    由，應予駁回。
六、本件原告勝訴部分，係依民事訴訟法第436 條之8適用小額
    訴訟程序所為被告敗訴之判決，爰依同法第436條之20之規
    定，依職權宣告假執行。
七、本件事證已臻明確，兩造其餘主張、陳述及所提之證據，經
    審酌判決結果並無影響，爰不逐一論述，附此敘明。
八、訴訟費用負擔之依據：民事訴訟法第79條，並依同法第436
    條之19第1 項規定，確定訴訟費用額如主文第3項所示。
中　　華　　民　　國　　111 　年　　2 　　月　　16　　日
                  桃園簡易庭  法  官  顏嘉漢
以上為正本係照原本作成。
如不服本判決，應於送達後20日內，向本院提出上訴狀並表明上
訴理由，如於本判決宣示後送達前提起上訴者，應於判決送達後
20日內補提上訴理由書（須附繕本）。
如委任律師提起上訴者，應一併繳納上訴審裁判費。   
中　　華　　民　　國　　111 　年　　2 　　月　　16　　日
                              書記官  楊上毅
附表
折舊時間           金額
第1年折舊值        18,505×0.369=6,828
第1年折舊後價值    18,505-6,828=11,677
第2年折舊值        11,677×0.369=4,309
第2年折舊後價值    11,677-4,309=7,368
第3年折舊值        7,368×0.369=2,719
第3年折舊後價值    7,368-2,719=4,649

附錄：
一、民事訴訟法第436條之24第2項：
    對於小額程序之第一審裁判上訴或抗告，非以其違背法令為
    理由，不得為之。
二、民事訴訟法第436條之25：
    上訴狀內應記載上訴理由，表明下列各款事項：
    (一)原判決所違背之法令及其具體內容。
    (二)依訴訟資料可認為原判決有違背法令之具體事實。
三、民事訴訟法第471條第1項：（依同法第436條之32第2項規定
    於小額事件之上訴程序準用之）
    上訴狀內未表明上訴理由者，上訴人應於提起上訴後20日內
    ，提出理由書於原第二審法院；未提出者，毌庸命其補正，
    由原第二審法院以裁定駁回之。